臺灣高等法院刑事裁定　　　　　　　　　96年度聲再字第48號
再審聲請人　甲○○原名邱樺駿.
即受判決人
上列聲請人因毒品危害防制條例案件，
對於本院95年度上更(一)字第480號，中華民國95年9月19日第二審
確定判決（原審案號：臺灣桃園地方法院94年度訴字第528號；
起訴案號：臺灣桃園地方法院檢察署93年度偵字第17591號），
聲請再審，本院裁定如下：
    主  文
再審之聲請駁回。
    理  由
一、聲請再審意旨略以：按有罪之判決確定後，有左列情形之一
    者，為受刑人之利益，得聲請再審：……六、因發現確實之
    新證據，足認受有罪判決之人應受無罪、免訴、免刑或輕於
    原判決所認罪名之判決者。刑事訴訟法第四百二十條第一項
    第六款訂有明文。查聲請人前因違反毒品危害防制條例罪名
    ，經鈞院以九十五年上更(一)字第四八０號判決被告販賣第三
    級毒品處有期徒刑二年八月。惟查，鈞院上開判決，逕認扣
    案毒品愷他命二包（查獲時含袋重二十九點六公克）係被告
    意圖販賣而持有，即不採被告所辯：「被告在民國八十九年
    間遭人砍傷，傷勢十分嚴重，計受有四肢多處切割傷、右大
    拇指截肢、右手正中神經尺動脈及多處韌帶斷裂、左上臂肱
    骨骨折及橈神經斷裂併發骨髓炎、左右尺骨骨折等傷害，幾
    乎遍體鱗傷，此有長庚醫院之診斷書足稽。」，該文書被告
    業於第一審及鈞院提出。揆諸上開被告受傷之恐怖情節，原
    本命該休矣！嗣由長庚醫院張高榮醫師華陀再世撿回一條命
    ，雖屬萬幸，為生命的代價絕非輕易換得，被告雖萬倖存活
    下來，但身上創傷所造成之疼痛，猶如人間煉獄般痛苦，其
    中幾次甚至痛昏休克，醫院所提供之止痛劑藥杯水車薪，且
    亦未見立即性效果。嗣被告偶然發現最能止痛的藥物竟是愷
    他命，從此，當被告身體又再疼痛時，便完全依賴愷他命止
    痛，也因而染上毒癮，而在九十二年間接受毒品勒戒處分，
    如果被告與一般常人相同條件，及身上無此劇烈疼痛，則被
    告在勒戒之後必定成效卓著戒毒成功；然被告與常人不同，
    被告必須日日夜夜時時刻刻繼續與病魔對抗，故其勒戒後又
    繼續施用愷他命之再犯率，自較一般人之戒毒信心毅力更易
    潰堤而提高，果不其然，被告終於忍受不了身體痛楚之煎熬
    ，而再度與毒為伍，而愷他命的減痛魔咒也因此緊箍被告，
    被告非但生活上少不了它用來止痛，且用量愈來愈大，購買
    數量及價錢也隨之列入施用之考量，因此才有案發當日接獲
    賣主邀約前往購毒被逮捕之本案情節。次查，被告所購買的
    約二百克的愷他命卻係供作止痛之目的、方法，目的雖屬偏
    差，方法雖屬不當，但事實上究非係以販賣之目的而購入，
    乃無庸置疑。惟鈞院就上開長庚醫院之證明書，及被告特別
    就由該受傷證明書足證之身體受傷而須止痛之答辯部分，全
    然置各該文書之意義與內容不顧，並未加以重視，因此誤解
    被告購買二百克是為販賣之用。被告因該判決之冤抑，痛下
    決心絕不再觸碰毒品，對於截至目前為止仍因身體上疼痛不
    以之止痛問題，昔日除伊始使用醫院所開止痛藥外，後來對
    於醫院所拿之止痛藥均束之高閣，亦即捨醫就毒，但現在均
    交由專業醫師診斷治療，並服用專業醫師所開立之止痛藥，
    而專業醫院亦認據被告於第一審及原審所提受傷之診斷證明
    記載，依其專業上之判斷（或一般人經驗判斷即可），『四
    肢多處切割傷、右手橈神經、橈血管、中神經以及左手橈神
    經，橈血管斷裂，左手肱骨，橈骨及尺骨骨折術後』等情，
    縱經數年，其疼痛仍屬存在，止痛藥物或類比止痛功能之物
    （例如愷他命等麻醉藥物）仍屬必需，此由新證據即診斷證
    明書所載：『因雙上肢經常性疼痛……，需使用止痛藥物治
    療』即明。綜上論結，再審證一所示診斷證明書記其記載之
    內容，被告確實對愷他命有大量之施用需求性，其購買二百
    克之數量及取得較低之價錢，均可合理解釋其施用之需求性
    。因此，就證據本身形式觀察，顯然可認為該新證據足以動
    搖原有罪判決。亦即具備「顯然性」。又該新證據係在事實
    審法院於判決前已存在，被告亦多次於答辯中強調就該受傷
    須止痛之語，然因未經發現，不及調查斟酌，或審判時未經
    注意，至其後始行發現，故亦具備「嶄新性」特質，灼然明
    甚。且該新證據，明顯為鈞院審判時未經注意之證據，蓋就
    書證而言，受傷之診斷證明於審判時雖已有文書存在，但法
    院未注意文書之意義與內容而言，而觀其意義及內容，不外
    乎受傷部位多處且嚴重，止痛乃其所與彰顯之最重要訊息。
    爰依刑事訴訟法第四百二十條第一項第六款規定聲請再審等
    語。
二、按刑事訴訟法第四百二十條第一項第六款所謂發現新證據，
    係指該證據於事實審法院判決前已經存在，為法院及當事人
    所不知，不及調查斟酌，至其後始行發現，且就證據本身形
    式上觀察，固不以絕對須經調查程序為要件，惟必顯然可認
    為足以動搖原確定判決者，而為受判決人無罪、免訴、免刑
    或輕於原判決所認罪名之判決者為限，亦即所謂之「新證據
    」，須同時具備「嶄新性」及「顯然性」二要件，始屬相當
    。經查：
  (一)本件聲請人提出之所謂「新證據」，係長庚紀念醫院於九十
    六年二月二日出具之診斷證明書。按本院九十五年度上更(一)
    字第四八０號刑事判決係於九十五年九月十九日判決，嗣經
    最高法院以聲請人之上訴不合法律上之程式，而於九十五年
    十二月二十七日駁回上訴確定在案，有各該判決書影本可稽
    。則上開診斷證明書顯係於判決確定後始製作之文書，並非
    於事實審法院判決前已經存在，為法院及當事人所不知，不
    及調查斟酌，至其後始行發現之證據，已非屬「新證據」。
  (二)次查上開診斷證明書記載之「診斷」為「四肢多處切割傷、
    右手橈神經、橈血管、中神經以及左手橈神經，橈血管斷裂
    ，左手肱骨，橈骨及尺骨骨折術後。」，「醫囑」為「因雙
    上肢經常性疼痛，長期至本院門診求診，需使用止痛藥物治
    療。」，聲請人即據以辯稱其購買之愷他命係為止痛而自行
    施用，並非意圖營利而販入云云。然查聲請人之上開傷勢係
    八十九年間所受，且聲請人在上開確定判決之第一審及本院
    審理時均已提出上開辯解，並提出診斷內容相同之診斷證明
    書為證，此業據聲請人於再審聲請狀內陳述綦詳（見再審聲
    請狀第三頁之三），復有本院九十五年度上更(一)字第四八０
    號刑事判決之記載可參。足見上開診斷證明書所記載之傷勢
    亦係早已存在，並為法院及當事人所知悉之事實，自非「新
    證據」。又原確定判決依據聲請人之尿液檢驗報告，並未否
    定聲請人本身有施用第三級毒品愷他命之犯行（見九十五年
    度上更(一)字第四八０號刑事判決理由乙之一部份所述），故
    即使可由該診斷證明書導出聲請人確有因止痛需要而施用愷
    他命之犯行，然而聲請人如因自行施用及販賣營利之雙重目
    的同時販入大批毒品，其中部分毒品留供自行施用，其餘毒
    品伺機販賣營利，自仍應負販賣既遂刑責。據此以觀，上開
    診斷證明書由形式上觀察，亦顯然不足以動搖原確定判決。
  (三)綜上所述，本件聲請人聲請再審為無理由，應予駁回。
三、據上論斷，應依刑事訴訟法第四百三十四條第一項，裁定如
    主文。
中　　華　　民　　國　　96　　年　　2 　　月　　8 　　日
　　　　　　　　　刑事第十九庭  審判長法　官　尤豐彥
　　　　　　　　　　　　　　　　　　  法　官  魏新國
　　　　　　　　　　　　　　　　　　  法　官  宋　祺
以上正本證明與原本無異。
如不服本裁定，應於收受送達後五日內向本院提出抗告狀。
                                      書記官　王韻雅
中　　華　　民　　國　　96　　年　　2 　　月　　9 　　日
